【裁判字號】    98,交聲,278
【裁判日期】    980911
【裁判案由】    違反道路交通管理處罰條例
【裁判全文】
臺灣宜蘭地方法院交通事件裁定         98年度交聲字第278號
移送機關    交通部公路總局臺北區監理所
異  議  人  甲○○
即受處分人
上列異議人因違反道路交通管理處罰條例案件，對於交通部公路
總局臺北區監理所於民國98年6月23日所為之處分（北監自裁字
第裁40-Z00000000、40-Z00000000號）聲明異議，本院裁定如下
：
    主  文
異議駁回。
    理  由
一、移送機關處分意旨略以：異議人即受處分人甲○○駕駛車牌
    號碼6237-VE號自用一般小客車，於民國98年3月5日早上7時
    10分許，行經國道5號公路南下52.4公里處及至蘇澳出口匝
    道，因行速111公里、限速90公里，超速21公里；不服稽查
    取締；行駛中任意變換車道及利用蘇澳南向出口匝道之外側
    路肩超車等違規，為國道公路警察局第九警察隊員警以公警
    局交字第Z00000000、Z00000000號通知單舉發，經移送機關
    請上開舉發單位調查，仍認異議人違規事實明確，爰依道路
    交通管理處罰條例第33條第1項第1款、第4款、第9款、第60
    條第1項規定，裁處新台幣（下同）13,500元之罰鍰，並依
    同條例第63條第1項第1款記違規點數4點。
二、異議意旨略以：異議人甲○○駕駛車牌號碼6237-VE號自用
    一般小客車，於上開時間行經上揭路段，當時異議人依速限
    行駛，並未超速，行經蘇澳出口時曾見警察以指揮棒指揮車
    輛，然異議人以為警察係攔停旁邊車道並行的車輛，故未停
    靠，超速部分，警方並無任何照片可供證明；另異議人所駕
    車輛係1600CC、10年以上國產汽車，性能不如巡邏車，若異
    議人不服取締加速逃逸、在車陣中任意變換車道、行駛路肩
    ，高性能的巡邏車必能輕易將異議人車輛攔停，當場告發，
    而非在毫無科學蒐證資料佐證下，即草率認定異議人超速駕
    駛、在車陣中任意變換車道、又行駛路肩等語。
三、按「汽車行駛於高速公路、快速公路或設站管制之道路，不
    遵使用限制、禁止、行車管制及管理事項之管制規則而有下
    列行為者，處汽車駕駛人新臺幣3,000元以上6,000元以下罰
    鍰：一、行車速度超過規定之最高速限或低於規定之最低速
    限。四、未依規定變換車道。九、未依規定使用路肩。」、
    「汽車駕駛人，駕駛汽車有違反本條例之行為，經交通勤務
    警察或依法令執行交通稽查任務人員制止時，不聽制止或拒
    絕停車接受稽查而逃逸者，除按各該條規定處罰外，處新臺
    幣3,000元以上6,000元以下罰鍰。」、「汽車駕駛人有下列
    各款所列條款之一者，除依原條款處罰鍰外，並予記點：一
    、有第33條第1項、第2項、第38條第1項、第40條、第45條
    、第47條第1款至第3款、第48條、第49條或第60條第1項、
    第2項第1款、第2款情形之一者，各記違規點數1點」道路交
    通管理處罰條例第33條第1項第1款、第4款、第9款、第60條
    第1項、第63條第1項第1款定有明文。
四、經查，本件異議人固不否認駕駛車牌號碼6237-VE號自用一
    般小客車，行經國道5號公路南下52.4公里處至蘇澳出口匝
    道之事實，惟辯稱：當天是上午從台北開到宜蘭，伊不可能
    開那麼快的車，也不可能變換車道，當天伊是在內側道，沒
    有超速，伊認為不可能是攔伊，伊從蘇澳的匝道出去，沒有
    紅單上所講的事情云云。惟查：關於本件舉發行為，依國
    賢警員於本院調查時結證稱：當時值勤2人1組，伊拿雷射槍
    測速，並由伊拿指揮棒將車子攔下，楊警員在車內開警示燈
    ，當時停在國道南下52.4公里處路肩，約7時10分許，伊以
    雷射槍測到6237-VE超速，測到時速111公里，該路段限速90
    公里，伊有攔車但該車沒有停，車子就開過去了，後來伊就
    上巡邏車駕駛座，伊從後跟隨，有開警示燈，該車加速往蘇
    澳出口匝道方向，距離伊攔查地點1公里多，伊尾隨該車是
    要確認車牌號碼，伊有看到車牌號碼，並用無線電聯絡值班
    台，確認車型顏色符合車籍資料，在尾隨過程中，因為該車
    要逃逸，在內側及外側變換車道，追到匝道口，該車從路肩
    下匝道之後，該匝道是左右2個出口，該車右轉台9線馬賽路
    ，為了閃避紅綠燈，逆向再右轉往蘇澳方向跑，伊就沒有再
    繼續追了等語（參見本院卷第36至37頁98年8月20日訊問筆
    錄）；另一值勤員警楊騏鴻亦於本院調查時結證稱：當天伊
    在國道5號南下52.4公里執行勤務，早上7點10分時，由同事
    國賢警員手持雷射測速器，測到6237-VE有超速，警員
    測到超速時，要伊開警示燈及警報器，伊由車內往外看，看
    到該車沒有停車的跡象，且車速愈來愈快，伊就鳴警報器，
    該車過去之後，警員馬上上車開車，測速器交給伊，伊有
    確認測速器上的數據，與違規單所載相同，尾隨途中也以無
    線電與值班台通報，用車號查詢車型及顏色確認，當時是上
    班時間車輛很多，該車任意穿梭車道，下蘇澳交流道之後，
    經過收費站，該車在右側路肩，由外側路肩右轉下蘇澳交流
    道，當時已經離開伊管區，所以就沒有繼續追等語（參見本
    院卷第37頁98年8月20日訊問筆錄）。參以舉發員警係在場
    之目擊證人，其到庭並以具結擔保供述之真實性，加以異議
    人素不相識，又無嫌隙，應無攀誣異議人之理，自不得僅以
    證人為本件開單告發之員警而全盤抹煞其在訴訟上所具有目
    擊證人之資格，其證言自得採為本院裁判之依據。是依前開
    規定及證人國賢、乙○○○○之上開證述，本件異議人所
    辯並無理由，異議人駕駛汽車經雷射測定行速111公里、限
    速9 0公里、超速21公里；不服稽查取締、加速逃逸；行駛
    中任意變換車道；並利用蘇澳南向出口匝道之外側路肩超車
    行駛等事實已堪認定。
五、綜上所述，異議人車輛確有於高速公路超速行駛、不服稽查
    取締、任意變換車道，並未依規定使用路肩之違規事實。從
    而移送機關依上開違規事實，依道路交通管理處罰條例第33
    條第1項第1款、第4款、第9款、第60條第1項及第63條第1項
    第1款，裁處罰鍰13,500元並記違規點數4點，並無不當，異
    議人之異議為無理由，應予駁回。
據上論斷，應依道路交通案件處理辦法第19條，裁定如主文。
中    華    民    國    98    年    9     月    11    日
                  交通法庭法  官  辜漢忠
以上正本證明與原本無異。
如不服本裁定，應於裁定送達後5日內，向本院提出抗告狀。（
應附繕本）
                          書記官  許麗汝
中    華    民    國    98    年    9     月    11    日


司法院資訊處製作；財團法人民間司法改革基金會備份。
